【裁判字號】    99,易,1430
【裁判日期】    990727
【裁判案由】    家暴恐嚇
【裁判全文】
臺灣高雄地方法院刑事判決              99年度易字第1430號
公  訴  人  臺灣高雄地方法院檢察署檢察官
被      告  乙○○
上列被告因家暴恐嚇案件，經檢察官提起公訴（99年度偵字第
17652 號），嗣因被告於準備程序進行中，就被訴事實為有罪陳
述，經告知簡式審判程序之旨，並聽取當事人意見後，本院裁定
進行簡式審判程序，並判決如下：
    主  文
乙○○犯恐嚇危害安全罪，共貳罪，均累犯，各處拘役拾日，
如易科罰金，均以新台幣壹仟元折算壹日，應執行拘役伍拾日，
如易科罰金，以新台幣壹仟元折算壹日。
    事  實
一、乙○○曾因公共危險案件，被法院判處有期徒刑4 月，於民
    國95年9 月30日縮刑期滿執行完畢，且其為丙○○之子，甲○○之兄，案發時同住於高雄市左營區○○○路54巷17號（
    下稱系爭住處），與該2 人屬家庭暴力防治法第3 條第2 款
    、第3 款、第4 款之家庭成員關係。詎乙○○仍不知悔改，
    因平日即對丙○○處理甲○○債務之寬容方式心生不滿，認
    丙○○較為維護甲○○，而於99年5 月21日下午1 時5 分許
    ，在系爭住處1 樓客廳，因與丙○○談論甲○○債務問題而
    有意見上之爭執，竟於飲酒情緒較為亢奮之情形下，持當時
    正在食用之熱麵湯，往丙○○潑灑，致丙○○受有左手臂紅
    腫、左臉頰疼痛之傷害（下稱系爭傷害，傷害部分未據起訴
    ），嗣丙○○至3 樓浴室清洗時，乙○○復基於恐嚇之犯意
    ，持熱水瓶作勢以熱水潑灑丙○○，並恫嚇稱「妳不是要死
    嗎」等語，適警方接獲甲○○報案後趕至現場加以規勸，惟
    因警方處理過程中，甲○○在一旁多嘴，乙○○即自家中廚
    房拿出非其所有之菜刀1 把，作勢欲砍殺丙○○，致丙○○
    心生畏懼，且乙○○另基於恐嚇之犯意，亦持該菜刀作勢要
    砍殺甲○○，致甲○○亦心生畏懼，而生危害於丙○○、甲○○之生命、身體安全，經警當場奪下而扣得菜刀1 把，且
    以酒精測定器實施檢測結果，乙○○吐氣所含酒精濃度達每
    公升0.49毫克。
二、案經丙○○、甲○○訴請高雄市政府警察局左營分局移請臺
    灣高雄地方法院檢察署檢察官偵查起訴。
    理  由
一、本件被告乙○○所犯係刑法第305 條恐嚇危害安全罪，其法
    定刑為死刑、無期徒刑、最輕本刑3 年以上有期徒刑以外之
    罪，於準備程序進行中，被告就被訴事實為有罪陳述，由法
    官告知簡式審判程序要旨，並聽取其與公訴人之意見，經被
    告同意適用簡式審判程序後，本院亦認無不得或不宜改依簡
    式審判程序進行之處，爰依刑事訴訟法第273 條之1 第1 項
    、第284 條之1 規定，裁定進行簡式審判程序，合先敘明。
二、訊據被告乙○○就上開犯罪事實坦承不諱，核與證人即告訴
    人丙○○證稱略以：於99年5 月21日下午1 時5 分許，在系
    爭住處1 樓客廳，乙○○酒後認為伊較疼愛二弟甲○○，因
    而用食用中之熱麵湯潑灑，致伊受有系爭傷害，伊至3 樓浴
    室清洗時，乙○○復持熱水瓶作勢以熱水對伊潑灑，並稱「
    妳不是要死嗎」，適警方到場加以規勸，惟乙○○又自廚房
    拿出菜刀，作勢要對伊砍殺，其後作勢要砍殺甲○○，伊會
    害怕等語（詳偵查卷第9 至14頁、第58至59頁），證人即告
    訴人甲○○證稱略以：於99年5 月21日下午1 時5 分許，在
    系爭住處1 樓客廳，乙○○酒後用熱麵湯潑灑伊母親丙○○
    ，致伊母親受有系爭傷害，母親至3 樓浴室清潔更衣時，乙○○復作勢持熱水瓶潑灑母親，並稱「妳不是要死嗎」，因
    伊有報警，警方到場規勸，乙○○又自廚房拿出菜刀，作勢
    要對母親及伊砍殺，伊會害怕等語（詳偵查卷第15至17頁）
    大致相符，且有承辦員警之職務報告書1 份、扣押筆錄1 份
    、蒐證相片23張、酒測單1 張附卷可稽（詳偵查卷第3 頁、
    第19至22頁、第24至29頁），所承堪信為真實，則依被告所
    承及上開證據所示，被告確有如事實欄所載之犯行，應可認
    定。
三、按家庭暴力者，謂家庭成員間實施身體或精神上不法侵害之
    行為；家庭暴力罪者，謂家庭成員間故意實施家庭暴力行為
    而成立其他法律所規定之犯罪，家庭暴力防治法第2 條第1
    款、第2 款分別定有明文。本件被告乙○○與告訴人丙○○
    、甲○○分屬母子、兄弟關係，且案發生共同居住在系爭住
    處，業經被告供明在卷（詳18至19頁），核與告訴人所述相
    符，堪信為真實，其等為家庭暴力防治法第3 條第2 款、第
    3 款、第4 款所定之家庭成員，是被告上開恐嚇危害告訴人
    安全之舉，已屬家庭成員間實施精神上不法侵害之行為，該
    當家庭暴力防治法第2 條第2 款之家庭暴力罪，並構成刑法
    規定之犯罪，惟因家庭暴力防治法對於家庭暴力罪並無科處
    刑罰之規定，是以應依刑法之規定予以論罪科刑。核被告上
    開對告訴人丙○○、甲○○之所為，均係犯刑法第305 條之
    恐嚇危害安全罪。被告上開對告訴人丙○○持熱水瓶作勢潑
    灑及以言語恫嚇之恐嚇所為，與其後持菜刀作勢砍殺之恐嚇
    所為，時間緊接，犯罪方法雷同，客觀上難以割裂分論，屬
    基於同一恐嚇犯意所為之數舉動，應成立接續犯而僅論以一
    罪。被告對告訴人丙○○、甲○○所犯上開恐嚇危害安全罪
    ，犯意各別，行為互殊，應予分論併罰。被告前因公共危險
    案件，被法院判處有期徒刑4 月，於95年9 月30日縮刑期滿
    執行完畢，有臺灣高等法院被告前案紀錄表附卷可稽（詳本
    院卷第27頁），5 年以內故意再犯本件有期徒刑以上之罪，
    為累犯，均應依法加重其刑。爰審酌被告與告訴人為母子、
    兄弟關係，且案發時同住於系爭住處，本應相互尊重體諒，
    竟因細故，以上開不法行為恐嚇危害告訴人之生命、身體，
    所為實不足取，坦承犯行，犯後態度尚佳，前無嚴重犯罪紀
    錄，有上開臺灣高等法院被告前案紀錄表附卷可按，素行尚
    可等一切情狀，分別量處如主文所示之刑，及諭知如主文所
    示易科罰金之折算標準，並合併定應執行之刑及易科罰金之
    折算標準。至扣案菜刀1 把，依告訴人甲○○所證，係告訴
    人丙○○平日切菜作飯所用（詳警卷第16頁），且無證據可
    資證明為被告所有，自無庸宣告沒收，併予敘明。
據上論斷，應依刑事訴訟法第273 條之1 第1 項、第299 條第1
項前段，刑法第第305 條、第47條第1 項、第41條第1 項前段、
第51條第6 款，刑法施行法第1 條之1 ，判決如主文。
本案經檢察官張志杰到庭執行職務。
中    華    民    國    99    年    7     月    27    日
                  刑事第六庭    法  官  鄭峻明
以上正本證明與原本無異。
如不服本判決應於收受判決後10日內向本院提出上訴書狀，並應
敘述具體理由。其未敘述上訴理由者，應於上訴期間屆滿後20日
內向本院補提理由書(均須按他造當事人之人數附繕本)「切勿逕
送上級法院」。
中    華    民    國    99    年    7     月    27    日
                                書記官  吳韻芳
論罪科刑法條：
刑法第305條
以加害生命、身體、自由、名譽、財產之事，恐嚇他人致生危害
於安全者，處 2 年以下有期徒刑、拘役或 3 百元以下罰金。

司法院資訊處製作；財團法人民間司法改革基金會備份。
